臺灣臺中地方法院民事判決　　　　　　100年度訴字第2519號
原　　　告　李淑媛
被　　　告　徐民杰
訴訟代理人　趙瑾玉
上列當事人間請求名譽損失等事件，本院於民國100年10月25日
言詞辯論終結，判決如下：
    主  文
被告應給付原告新臺幣伍萬元，及自民國一百年十月十二日起至
清償日止，按週年利率百分之五計算之利息。
被告應將如附件所示之臺灣臺中地方法院檢察署檢察官99年度偵
字第28125號起訴書及臺灣臺中地方法院100年度簡字第525號刑
事簡易判決書，連續刊登於「facebook」網站（網址http：//ww
w.facebook.com）被告個人網頁柒日。
原告其餘之訴駁回。
訴訟費用由被告負擔三分之二，餘由原告負擔。
本判決第一項原告勝訴部分，得假執行。但被告如以新台幣伍萬
元為原告預供擔保，得免為假執行。
    事實及理由
壹、程序部分
    按訴狀送達後，原告不得將原訴變更或追加他訴。但有下列
    各款情形之一者，不在此限：二、請求之基礎事實同一者。
    三、擴張或減縮應受判決事項之聲明者。民事訴訟法第255
    條第1項第2款及第3款定有明文。本件原告以被告於「face
    book」網站發表文章，妨害原告之名譽，請求被告損害賠償
    ，並聲明：1.被告應回「facebook」網站，連續刊登7日澄
    清及道歉啟事。2.被告應賠償原告名譽損失及精神撫慰金新
    台幣（下同）20萬元，及自起訴狀繕本送達之翌日起至清償
    日止，按年息5%計算之利息。3.於四大報刊登澄清及道歉啟
    事。4.將法院判決書刊登於「facebook」網站及四大報。嗣
    於訴訟進行中變更聲明為：1.被告應給付原告20萬元，及自
    起訴狀繕本送達翌日起至清償日止，按年息5%計算之利息。
    2.被告應將起訴書（臺灣臺中地方法院檢察署99年度偵字第
    28125號檢察官起訴書）及刑事判決書（臺灣臺中地方法院
    100年度簡字第525號刑事簡易判決）連續刊登於「facebook
    」網站被告個人網頁7日。核屬請求同一之妨害名譽損害賠
    償之基礎事實，及擴張或縮減應受判決事項之聲明，合於前
    開規定，應予准許。
貳、實體部分
一、原告主張：
（一）被告自民國99年9月6日起於網路「facebook」平台（網址
      http：//www.facebook.com）以暱稱「淡雲」發表標題
      為『「心情」一個八點檔連續劇般的劇情』之文章（下稱
      系爭文章），並於99年10月2日將原告全家福照片張貼於
      「facebook」網站，供公眾閱覽，以負面評價之文字具體
      指摘，對原告之人格、品德、名譽進行惡意攻訐，散佈不
      實言論，意圖損害名譽，造成原告之親戚朋友及旅居海外
      親友均來電質疑及指責，而配偶及兒女亦同遭親朋好友同
      學之詢問、質疑，造成原告全家面對各方之撻伐、質疑，
      備感壓力，身心俱疲，苦不堪言，終日以淚洗顏，並且無
      法成眠，需藉助使用鎮定劑方能小睡片刻，造成身心嚴重
      的創傷及名譽損失。自99年9月6日上開事件發生後、99年
      10月22日前往派出所報案、100年3月18日偵查庭開庭前，
      期間原告均予無數次機會促其道歉及和解，惟被告均無誠
      意和解，只為逃避刑責故意於和解庭聲稱願意和解，以虛
      應故事方式書寫道及悔過書，不但內容毫無誠意，更故意
      與原告要求和解道歉內容不符，爰依侵權行為損害賠償之
      規定請求被告損害賠償並回復名譽之必要行為。
（二）被告刊登系爭文章內容諸多與事實不符，如標靶藥之費用
      原告配偶未被告知，未及參與分擔藥費，此後即由被告外
      公自行支付，非由被告外公之4名子女共同分擔；原告配
      偶名下房屋騎樓出租之租金向由被告外公收取作為生活費
      ，故水費、電費、電話費即由被告外公大肚鄉農會帳戶中
      扣除，嗣因被告等有意見，故於99年11月起改由原告配偶
      之郵局帳戶扣款。因原告長期照顧被告外公致與其他兄弟
      姊妹或有誤會，幾經親人趙家齊與被告母親居中調解。被
      告發表系爭文章約2、3天才刪除，其後又陸續發表多篇文
      章，而facebook只要是同一群組，依自己帳號密碼進入閱
      覽及留言，該群組大部分為親朋好友互相加入，經原告私
      下詢問親友，均熟知系爭文章，令原告情何以堪等語。並
      聲明：1.被告應給付原告20萬元，及自起訴狀繕本送達翌
      日起至清償日止，按年息5%計算之利息。2.被告應將起訴
      書（臺灣臺中地方法院檢察署99年度偵字第28125號檢察
      官起訴書）及刑事判決書（臺灣臺中地方法院100年度簡
      字第525號刑事簡易判決）連續刊登於被告「facebook」
      個人網頁7日。
二、被告則以：確有為本院100年度簡字第525號刑事判決所載刊
    登系爭文章而毀損原告名譽之行為，惟系爭文章僅刊登經過
    2小時就刪除，且系爭文章係聽其親友即小阿姨轉述，因外
    公很疼愛被告，一時衝動始會於網路上寫系爭文章，非常後
    悔。而被告已有提出99年度偵字第28152號補件道歉信，100
    年6月15日道歉書，同日悔過書，100年6月18日道歉信，同
    日悔過書，100年7月7日道歉信，同日悔過書，向原告道歉4
    次，惟因原告要求被告簽署一張原告提供之道歉信，而道歉
    信之內容與事實諸多不符，致被告無法簽名，而無法成立和
    解，並非被告無誠意和解。另被告將原告全家福照片張貼於
    face book網站，係被告於外公生日之場合為原告拍攝，因
    原告女兒要看照片，始張貼上網，與本件無關。並聲明：原
    告之訴駁回。
三、得心證之理由：
（一）被告與原告為外甥與舅母關係，被告於99年9月6日下午9
      時22分許利用電腦網際網路，在「facebook」網站以「淡
      雲」之名稱註冊之其個人網頁中，發表標題為『【心情】
      一個八點檔連續劇般的劇情』之文章，指謫原告：「劇情
      設定：弒父？照顧不周？想爭奪財產？地點：外公的家中
      。人物：外公、大舅、大舅老婆、媽媽、爸爸。」、「我
      舅舅和嬸嬸住的地方是外公的房子裡面，而且所有的生活
      開支卻都是由外公支出，我以為只有年輕人才有所謂啃老
      族，原來他們更是可以不要臉到了極點。」、「阿公他發
      生了發抖的症狀…因此我媽就要求她的弟弟跟她一起帶著
      "爸爸"去醫院，但是卻得到了這樣的一個回答…"帶他去
      醫院也沒有用了啦～～做什麼浪費這樣的時間～～才不要
      去"」、「這是什麼樣的兒子？是不是夫妻倆個串通好的
      讓我外公意外死亡呢？」等語，並因網站上事先已刊載原
      告全家福照片，足以毀損原告名譽。被告因而遭臺灣臺中
      地方法院檢察署檢查官以99年偵字第28125號妨害名譽案
      件提起公訴，並經本院刑事庭100年度簡字第525號判決，
      以被告犯刑法第310條第2項之散布文字誹謗罪，處拘役10
      日，如易科罰金，以1000元折算1日確定等情，為被告所
      不爭執，復有臺灣臺中地方法院檢察署檢查官以99年偵字
      第28125號起訴書、本院刑事庭100年度簡字第525號判決
      書，及被告前案簡列表附卷可稽，堪信真實。
（二）按不法侵害他人之名譽者，被害人雖非財產上之損害，亦
      得請求賠償相當之金額。其名譽被侵害者，並得請求回復
      名譽之適當處分，民法第195條第1項定有明文。本件被告
      於前揭時地發表系爭文章，其內容係以負面評價之文字具
      體指摘原告，對於原告之人格、品德、名譽進行惡意攻訐
      ，且依一般人社會通念判斷，該等文字內容已使原告之社
      會上客觀之評價遭貶損，自屬不法侵害原告之名譽。從而
      原告請求被告賠償其因此所受之精神痛苦，洵屬有據。次
      按慰撫金之賠償，其核給之標準固與財產上損害之計算不
      同，然而，非不可斟酌雙方之身分、資力與加害程度、及
      其他各種情形核定相當之數額。本件原告護專畢業，為學
      校護士，於94年退休，於99年間利息所得282,656元，現
      有汽車1輛、投資25筆；被告大學畢業，目前在科技公司
      任職電腦程式設計工程師，99年所得682,728元，現有房
      屋、土地各1筆，投資2筆，為兩造所不爭執，復有稅務電
      子閘門財產及所得資料在卷可憑。又被告曾書寫臺灣臺中
      地方法院檢察署檢察官99年度偵字第28152號補件道歉信
      、100年6月15日道歉書及悔過書、100年6月18日道歉信及
      悔過書及100年7月7日道歉信及悔過書，為原告所不爭執
      ，依各該書信之內容，業已多次表明對上開行為之悔過，
      向原告道歉，希望得到原告的原諒，以後不再犯錯，若再
      犯也願意接受法律制裁等語，雖最終未為原告所接受，惟
      可知被告確有道歉請求原諒之舉。本院審酌上情以及兩造
      親屬關係、被告發表之系爭文章造成原告精神痛苦之程度
      等一切情狀，認為原告請求被告賠償精神損害，以5萬元
      為適當。
（三）被告既係在「facebook」網站以「淡雲」之名稱註冊之其
      個人網頁中，發表系爭文章侵害原告之名譽，則事後於同
      一網站被告個人網頁刊登道歉啟事，應可更正曾瀏覽該網
      頁之人先前對於原告之負面評價，而回復原告之名譽。故
      原告請求被告在「facebook」網站被告個人網頁，連續刊
      登如附件所示臺灣臺中地方法院檢察署檢查官99年偵字第
      28125號起訴書及本院刑事庭100年度簡字第525號簡易判
      決書7日，洵屬適當，應予准許。
（四）綜上所述，原告本於侵權行為損害賠償請求權，請求被告
      給付5萬元及自起訴狀繕本送達之翌日即100年10月12日起
      至清償日止，按年息5%計算之利息；及在「facebook」網
      站被告個人網頁連續刊登如附件所示臺灣臺中地方法院檢
      察署檢查官99年偵字第28125號起訴書、本院刑事庭100年
      度簡字第525號簡易判決書7日，應予准許；逾上開範圍之
      請求，應予駁回。
四、本件主文第1項所命被告給付之金額未逾50萬元，依民事訴
    訟法第389條第1項第5款規定，應依職權宣告假執行。本院
    並依職權酌定相當擔保金額，宣告被告預供擔保而免為假執
    行。
五、訴訟費用負擔之依據：民事訴訟法第79條。
中    華    民    國   100    年    11    月    17    日
                  民事第三庭    法  官  陳宗賢
上正本係照原本作成。
如對本判決上訴，須於判決送達後20日內向本院提出上訴狀。如
委任律師提起上訴者，應一併繳納上訴審裁判費。
中    華    民    國   100    年    11    月    17    日
                                書記官